【裁判字號】    98,訴,537
【裁判日期】    980508
【裁判案由】    清償債務
【裁判全文】
臺灣板橋地方法院民事判決               98年度訴字第537號
原      告  乙○○
兼上  一人
訴訟代理人  甲○○
被      告  丙○○
                      號6樓
上列當事人間請求清償債務事件，經本院於民國98年4 月21日言
詞辯論終結，判決如下：
    主  文
原告之訴駁回。
訴訟費用由原告負擔。
    事實及理由
貳、實體方面：
一、原告起訴主張：被告自民國72年4 月1 日起至75年3 月3 日
    止陸續向原告之母龔金連（已歿於96年10月24日）借款共新
    臺幣（下同）188 萬元（下稱系爭借款），被告於73年至79
    年間，僅償還龔金連13萬元，尚餘175 萬元未清償，被告乃
    交付發票日及到期日均為79年9 月9 日、面額175 萬元之本
    票1 紙予龔金連，有該紙本票影本可證，被告自應償還原告
    剩餘之欠款及自72年起至94年止以法定利率年息百分之5計
    算之利息，惟原告僅對被告請求其中80萬元部分。又原告已
    經於請求權時效期限內至被告住處追討債務, 故無請求權因
    15年不行使而消滅之情形。為此依消費借貸及繼承之法律關
    係，聲明請求：被告應給付原告80萬元，及自起訴狀送達之
    翌日起至清償日止，按年息百分之5 計算之利息。
二、被告則以：被告與龔金連係親姊弟，系爭借款迄79年9 月9
    日被告尚欠龔金連175 萬元，被告因此於79年9 月9 日簽發
    面額175 萬元之本票1 紙予龔金連，表示該日為還款期限，
    惟被告嗣已於94年1 月4 日清償完畢，系爭債權已消滅，龔
    金連並將上開擔保債權之面額175 萬元本票寄還被告，有龔
    金連寄予被告之94年1 月5 日信函、被告之存摺及匯款申請
    書可證。且縱有原告主張之債權存在，原告之請求權至98年
    2 月19日起訴時止，已因15年不行使而消滅，是原告之訴無
    理由等語，資為抗辯。併為答辯聲明：原告之訴駁回。
三、得心證之理由：
  (一)本件原告主張被告自72年4 月1 日起至75年3 月3 日止陸續
    向原告之母龔金連借款共188 萬元，迄79年9 月9 日被告尚
    欠龔金連175 萬元，被告乃於79年9 月9 日簽發面額175 萬
    元、到期日為79年9 月9 日之本票1 紙交予龔金連，表示該
    日為還款期限之事實，業據提出上開本票影本1 紙為證（見
    本院卷第4 頁），且為被告所不爭執，惟另以上開情詞置辯
    。是本件所應審究者，乃在於原告之借款返還請求權是否已
    罹於時效而消滅？
  (二)按請求權，因15年間不行使而消滅；但法律所定期間較短者
    ，依其規定，民法第125 條定有明文。查本件借款最後發生
    日期為75年3 月3 日，業如前述，且上開本票之到期日為79
    年9 月9 日意即至該日借款到期，是應自79年9 月9 日起開
    始進行時效之計算，惟原告遲至98年2 月19日始提起本件訴
    訟請求，有起訴狀上本院收狀戳章印文可按，且原告主張最
    後1 次曾於94年向被告催討借款，並未舉證以實其說，復未
    依民法第130 條之規定於請求後6 個月內起訴，則原告之請
    求權顯已逾15年之時效期間，被告以時效抗辯，與法即無不
    合，應予准許。
四、從而，原告基於消費借貸、繼承之法律關係，訴請被告給付
    80萬元及自98年3 月18日起至清償日止，按年息百分之5 計
    算之利息，為無理由，應予駁回。
五、本件事證已臻明確，兩造其餘攻擊防禦方法及未經援用之證
    據，經審酌後，核與判決結果不生影響，爰不一一論述。
六、據上論結，本件原告之訴為無理由，爰依民事訴訟法第78條
    ，判決如主文。
中    華    民    國    98    年    5     月    8     日
                  民事第二庭    法  官  張筱琪
以上正本係照原本作成
如對本判決上訴，須於判決送達後20日內向本院提出上訴狀
中    華    民    國    98    年    5     月    8     日
                                書記官  連思斐


司法院資訊處製作；財團法人民間司法改革基金會備份。
